【裁判字號】    95,交易,71
【裁判日期】    951017
【裁判案由】    業務過失傷害等
【裁判全文】
臺灣彰化地方法院刑事判決             95年度交易字第71號
公  訴  人  臺灣彰化地方法院檢察署檢察官
被      告  甲○○
選任辯護人  林世祿律師
被      告  乙○○
選任辯護人  張益隆律師
上列被告等因過失傷害案件，經檢察官提起公訴（94年度調偵字
第443號），本院判決如下：
    主  文
甲○○從事業務之人，因業務上之過失傷害人，處有期徒刑柒月
。
乙○○無罪。
    事  實
一、甲○○為職業司機，係從事運輸工作駕駛業務之人。其於民
    國九十四年六月九日二時十七分許，駕駛車牌號碼Ｘ三－九
    七０號營業用曳引車，後掛車牌號碼Ｚ三─二八號罐式營業
    半拖車，沿彰化縣線西鄉臺六十一線公路由南往北方向行駛
    ，原應注意車輛行駛時，駕駛人應注意車前狀況，隨時採取
    必要之安全措施；汽車行駛至交岔路口，其行進、轉彎，應
    遵守燈光號誌之指示，而依當時天候晴、夜間有照明、路面
    乾燥無缺陷、視距良好、道路無障礙物、號誌動作正常，又
    無不能注意之情事。竟疏未注意，於行近臺六十一線公路與
    中華路之交岔路路口時，未注意該路口前電子看板已顯示「
    前方號誌紅燈」字樣，應立即減速，準備停車，而仍以逾七
    十公里時速，貿然直行，致於上開交岔路口號誌指示轉變為
    紅燈時侵入路口。適有乙○○於上開時、地，駕駛車牌號碼
    九Ｖ─九０八０號自小客車，遵守號誌指示，由彰化縣線西
    鄉○○路由東往西方向行駛通過上開交岔路口，甲○○避、
    剎不及，所駕車輛右前車頭，撞擊乙○○所駕車輛左前車頭
    ，致乙○○受有右橈骨骨折併橈骨尺骨關節分離等傷害。甲
    ○○於肇事後在場，並向處理員警當場承認為肇事人，自首
    而受裁判。
二、案經被害人乙○○訴由彰化縣警察局和美分局報告臺灣彰化
    地方法院檢察署檢察官偵查起訴。
    理  由
壹、被告甲○○有罪部分：
一、訊據被告甲○○矢口否認上開犯行，辯稱其當時行駛時交通
    號誌為綠燈，其有路權、並無過失；臺六十一線公路限速為
    八十公里，且為快速道路車輛行車速度快，剎停不易，被告
    乙○○駕車應禮讓快速道路車輛，且縱認被告乙○○係當時
    綠燈起步屬實，其進入路口時亦應注意路口是否淨空等語。
    惟查：
（一）被告甲○○為職業司機，係從事運輸工作駕駛業務之人，
      其執行業務中於上開時、地肇事，致被告乙○○因而受有
      如事實欄所載之傷害。且當時天候晴、夜間有照明、路面
      乾燥無缺陷、視距良好、道路無障礙物、號誌動作正常，
      並無不能注意等情，為被告甲○○所是認，並有道路交通
      事故現場圖、道路交通事故調查報告表（一）、（二），
      現場照片十八張、童綜合醫院一般診斷書附卷可稽，此部
      分事實堪以認定。
（二）按汽車行駛至交岔路口，其行進、轉彎，應遵守燈光號誌
      之指示，道路交通安全規則第一百零二條第一項第一款定
      有明文。本件車禍係因被告甲○○駕車行近上開交岔路口
      時，未注意該路口前電子看板已顯示「前方號誌紅燈」字
      樣，應立即減速，準備停車，而仍以逾七十公里時速，貿
      然直行，致於上開交岔路口燈光號誌指示轉變為紅燈時侵
      入路口造成乙節，業據被告乙○○於警詢時證稱：（問：
      肇事前你行進方向、車道及肇事經過情形如何？）「肇事
      前我駕駛車牌號碼九Ｖ─九０八０號自小客車沿線西鄉○
      ○路東向西（欲往彰濱工業區公司）方向行駛，沿中華路
      中間車道，行經肇事路口時，適遇一部（Ｘ三－九七０號
      ）營業曳引半拖車沿臺六十一線南向北行駛，當時我行車
      的方向是綠燈號誌直向行駛」（見彰化縣警察局和美分局
      和警刑字第０九四００二二五六七號刑案偵查卷宗第三、
      四頁）；於偵查時證稱：「當時我從中華路要進彰濱工業
      區，當時我看紅綠燈為綠燈倒數秒數有三十多秒，所以我
      就前進，對方從南向北方向前進，我是從東向西方向前進
      ，沿中華路往彰濱工業區前進，對方沿臺六十一線，由南
      往北，我認為他闖紅燈」（見臺灣彰化地方法院檢察署九
      十四年偵字第五四四七號偵查卷宗第八頁）；「我到達路
      口時候有閃爍秒數，我到達該路口時，我看右邊秒數是三
      十多秒，前面燈號是綠燈」；（問：若你那邊秒數是三十
      多秒表示車道可以行駛？）「是，我那邊是綠燈」；（問
      ：看到情形如何？）「我看到綠燈就行走，對方由南向北
      行駛，我看到對方車子，已經沒有辦法煞車」；（問：到
      十字路口時有沒有注意左右方來向車子）「有。但南北向
      有一個高架橋下來，高架橋下來車子車速都很快，常出車
      禍。我看到對方時候，對方車子已經跑出來了」（見臺灣
      彰化地方法院檢察署九十四年調偵字第四四三號偵查卷宗
      第二十二頁）；於本院審理時陳稱：「到十字路口時，我
      有看旁邊秒數，我看到燈號是綠燈，我要過路口時還有左
      右看一下，我車子過去時，他的車子就跑出來就發生撞擊
      了，我上救護車時，我有問甲○○為何闖紅燈，甲○○都
      不講話」；（問：你剛才提及看到的綠燈秒數為何？）「
      三十二或三十三秒左右」（見本院卷第六十二頁）等語在
      卷。被告甲○○固亦辯稱其駕車通過上開交岔路口時燈光
      號誌為綠燈，惟被告甲○○既於警詢時自承：「肇事前我
      駕駛車牌號碼Ｘ三－九七０號營業曳引半拖車（Ｚ三─二
      八號罐槽式拖車）沿臺六十一線快車道上的外側車道南向
      北（欲往桃園縣）方向行駛，行經（線西鄉臺六十一線與
      中華路口）肇事路口，適遇乙○○所駕駛之車牌號碼九Ｖ
      ─九０八０號自小客車沿中華路東向西行駛，當我車欲進
      入路口時，我發現前方大型看板紅色字在閃爍我車自然進
      入路口，當進入路口始發現東向西方向有車燈光進入路口
      ，我立即稍踩煞車並向左側方向閃避，經閃避後車輛不慎
      翻覆」（見上開警卷第二頁）；於偵查中自承：（問：據
      你在警詢筆錄所言，你行經路口前有看到大型紅色看板在
      閃爍是何意思？）「提醒駕駛人要注意，看板的字是紅色
      的，但我沒有看到上面有字，閃爍時表示前面燈號要改變
      了，所以他會閃爍」（見臺灣彰化地方法院檢察署九十四
      年調偵字第四四三號偵查卷宗第二十一頁）；於本院審理
      時自承：「我看到大型看板字幕閃爍我就慢下來，要通過
      路口，突然看到右方有強光照過來，我就往左閃一下，我
      就撞倒翻車了，我看到的閃爍的紅色字幕內容是（前方號
      誌紅燈）」等語（見本院卷第六十二頁），足認被告甲○
      ○駕車行近上開交岔路口時，該路口前電子看板已顯示「
      前方號誌紅燈」字樣無疑。本院審酌被告甲○○行近上開
      交岔路口時，該路口前電子看板既已顯示「前方號誌紅燈
      」字樣，其本應立即減速，準備停車，然根據被告甲○○
      所駕車輛裝設之行車紀錄器，卻顯示其當時仍以逾七十公
      里時速貿然直行，其顯有疏失甚明。再由肇事路口現場照
      片二張觀之，該電子看板顯示「前方號誌紅燈」字樣時，
      上開交岔路口被告甲○○行進方向燈光號誌係同時顯示「
      黃燈」，旋即轉變為「紅燈」（見本院卷第十六頁），在
      該電子看板距離上開交岔路口尚有數十公尺距離，且燈光
      號誌由「黃燈」轉變為「紅燈」的間距時間僅有數秒的情
      形下，本院認為本案當如被告乙○○所指，係被告甲○○
      未遵守燈光號誌管制，擅自闖紅燈侵入上開交岔路口，以
      致肇事，洵堪認定。
二、核被告甲○○於執行業務中肇事致被告乙○○受傷，係犯刑
    法第二百八十四條第二項前段之業務過失傷害人罪。被告甲
    ○○於肇事後在場，並向處理員警當場承認為肇事人，於有
    偵查犯罪職權之機關發覺其犯罪前，自首而受裁判，而被告
    甲○○行為後，刑法第六十二條業於九十四年二月二日修正
    公布，並於九十五年七月一日施行，修正後刑法第六十二條
    就自首係規定「得減輕其刑」，對照修正前刑法第六十二條
    則規定「應減輕其刑」，經比較結果，修正後刑法並非較有
    利於行為人，爰依刑法第二條第一項前段規定，依修正前刑
    法第六十二條前段規定，減輕其刑。爰審酌被告甲○○就本
    案應負全部肇事責任，及被告乙○○所受傷害，與雙方無法
    達成和解等一切情狀，量處如主文所示之刑。末按刑法第二
    百八十四條第二項前段之罪，法定刑得併科銀元一千元以下
    罰金，依修正後刑法施行法增訂第一條之一：「中華民國九
    十四年一月七日刑法修正施行後，刑法分則編所定罰金之貨
    幣單位為新臺幣。九十四年一月七日刑法修正時，刑法分則
    編未修正之條文定有罰金者，自九十四年一月七日刑法修正
    施行後，就其所定數額提高為三十倍。但七十二年六月二十
    六日至九十四年一月七日新增或修正之條文，就其所定數額
    提高為三倍」，及刑法第三十三條第五款修正為：「主刑之
    種類如下：五、罰金：新臺幣一千元以上，以百元計算之」
    等規定觀之，依修正後之法律，上開罪名所得科處之罰金刑
    最低為新臺幣一千元，然依被告行為時之刑罰法律，即罰金
    罰鍰提高標準條例第一條前段規定之提高倍數十倍及修正前
    刑法第三十三條第五款規定之罰金最低額一元計算，則前揭
    罪名所得最低額為銀元十元，若換算為新臺幣，最低額僅為
    新臺幣三十元。因此，比較上述修正前、後之刑罰法律，自
    以被告行為時關於科處罰金刑之法律較有利於被告，自應適
    用刑法修正前之規定，附此敘明。
貳、被告乙○○無罪部分：
一、公訴意旨略以：被告乙○○於前開時、地，原應注意車輛行
    駛時，駕駛人應注意車前狀況，隨時採取必要之安全措施，
    其於通過上開交岔路口時，竟疏於注意，所駕車輛與被告甲
    ○○所駕車輛發生碰撞，致被告甲○○受有頭部外傷、右手
    臂擦挫傷傷害，因認被告乙○○涉犯刑法第二百八十四條第
    一項前段之過失傷害人罪嫌等語。
二、按犯罪事實應以證據認定之，無證據不得認定犯罪事實；不
    能證明被告犯罪者或其行為不罰者，應諭知無罪之判決，刑
    事訴訟法第一百五十四條第二項、第三百零一條第一項，分
    別定有明文。復按所謂認定犯罪事實之證據，係指足以認定
    被告確有犯罪行為之積極證據而言，該項證據自須適合於被
    告犯罪事實之認定，始得採為斷罪資料；事實之認定，應憑
    證據，如未能發現相當證據，或證據不足以證明，自不能以
    推測或擬制之方法，以為裁判基礎，最高法院二十九年上字
    第三一０五號、四十年臺上字第八六號分別著有判例，可資
    參照。又按無論係直接證據或間接證據，其為訴訟上之證明
    ，須於通常一般之人均不致有所懷疑，而得確信其為真實之
    程度者，始得據為有罪之認定，倘其證明尚未達到此一程度
    ，而有合理性之懷疑存在時，事實審法院復已就其心證上之
    理由予以闡述，敘明其如何無從為有罪之確信，因而為無罪
    之判決者，不得任意指為違法，此亦有最高法院七十六年臺
    上字第四九八六號判例可參。
三、本案係被告甲○○未遵守燈光號誌管制，擅自闖紅燈侵入上
    開交岔路口，以致肇事，既經認定。則被告乙○○駕車遵守
    號誌指示，由彰化縣線西鄉○○路由東往西方向行駛通過上
    開交岔路口，係有通行路權之一方，且依被告甲○○於偵查
    中證稱：「我到十字路口都有減速，我行經馬路中線，發現
    有強燈閃爍，我閃了一下，我的方向盤稍微向左方偏駛，車
    子就翻覆了」等語（見臺灣彰化地方法院檢察署九十四年調
    偵字第四四三號偵查卷宗第二十一頁），亦足認被告乙○○
    於發現被告甲○○所駕車輛侵入路口時，曾以強光警示來車
    ，採取必要之安全措施，已盡注意之能事，對於本案並無肇
    事責任。被告乙○○於車禍發生後，固經員警以儀器測試測
    得呼氣中酒精濃度達每公升零點一四毫克，有酒精測試紀錄
    表可稽。惟按汽車駕駛人飲用酒類或其他類似物後其吐氣所
    含酒精濃度超過每公升零點二五毫克者，不得駕車，道路交
    通安全規則第一百十四條第二款定有明文。被告乙○○所測
    得之呼氣中酒精濃度既僅為每公升零點一四毫克，並未超過
    上開規定標準，即難認有違反規定之情事，併此指明。
四、綜上，被告乙○○對於本件事故發生，並無肇事因素，其被
    訴刑法第二百八十四條第一項前段之過失傷害人罪嫌，核屬
    不能證明其已犯罪，此外復查無其他積極證據，足以證明被
    告乙○○犯罪，依法應諭知無罪之判決。
據上論斷，應依刑事訴訟法第二百九十九條第一項前段、第三百
零一條第一項，刑法第二條第一項前段、第二百八十四條第二項
前段，修正前刑法第六十二條前段，罰金罰鍰提高標準條例第一
條，判決如主文。
本案經檢察官高如應到庭執行職務。
中    華    民    國    95    年    10    月    17    日
              刑事第二庭        審判長法官     李進清
                                      法官     紀佳良
                                      法官     王昌鑫
以上正本證明與原本無異。
如不服本判決，應於判決送達後十日內向本院提出上訴狀 (須附
繕本 )。
告訴人或被害人對於判決如有不服具備理由請求檢察官上訴者，
其上訴期間之計算係以檢察官收受判決正本之日期為準。
中    華    民    國    95    年    10    月    19    日
                                     書記官    陳文俊
附錄本案論罪科刑法條全文：
中華民國刑法第284條
（過失傷害罪）
因過失傷害人者，處 6 月以下有期徒刑、拘役或 5 百元以下罰
金，致重傷者，處1 年以下有期徒刑、拘役或5 百元以下罰金。
從事業務之人，因業務上之過失傷害人者，處 1 年以下有期徒刑
、拘役或1 千元以下罰金，致重傷者，處 3 年以下有期徒刑、
拘役或2 千元以下罰金。


司法院資訊處製作；財團法人民間司法改革基金會備份。
